最高法院民事判決　　　　　　九十四年度台上字第二○六六號
　　上　訴　人　甲○○
　　　　　　　　　　　　號8樓.
　　訴訟代理人　李淑妃律師
　　被 上訴 人　長圓國際貿易有限公司
　　兼上列一人
　　法定代理人　乙○○
　　被 上訴 人　丁○○
　　　　　　　　　　　　3號
　　　　　　　　丙○○
　　　　　　　　戊○○
上列當事人間請求確認委任關係存在等事件，上訴人對於中華民
國九十三年五月五日台灣高等法院高雄分院第二審判決（九十二
年度上字第二五三號），提起上訴，本院判決如下：
    主  文
原判決廢棄，發回台灣高等法院高雄分院。
    理  由
本件上訴人主張：伊與被上訴人丙○○原為夫妻關係，雙方因債
務糾葛涉訟，於民國九十二年二月十八日台灣高雄地方法院刑事
庭另案訴訟進行中，丙○○竟提出被上訴人長圓國際貿易有限公
司（下稱長圓公司）股東臨時緊急會議紀錄，解除伊董事職務，
惟長圓公司係有限公司，並無股東會之組織，自無所謂股東臨時
會之召開。依公司法第一百十三條準用同法第四十七條之規定，
董事如有變更，即章程變更，應得全體股東之同意。且依公司法
第一百零八條第三項準用同法第五十一條之規定，公司章程訂明
專由股東一人或數人執行職務時，該股東不得無故辭職，他股東
亦不得無故使其退職。被上訴人召開上開會議未依法通知伊，亦
未經伊同意即決議解除伊董事職務，該會議決議無效，伊仍為長
圓公司之董事，雙方有委任關係存在。因兩造就上開會議決議是
否無效及伊與長圓公司董事委任關係是否存在有爭執，伊有即受
確認判決之法律上利益等情。爰求為：(一)確認伊與長圓公司之委
任關係存在。(二)確認被上訴人乙○○、丁○○、丙○○、戊○○
於九十年四月二十三日召開之長圓公司股東臨時緊急會議關於解
除伊董事職務之決議無效之判決。
被上訴人則以：因上訴人勾結他人侵占長圓公司公款，任意將貨
款存入他人帳戶及有其他重大損害長圓公司利益情事，造成公司
損失，伊乃於九十年四月二十三日召開性質為公司內部行政會議
之緊急會議，伊於開會前已通知上訴人與會，當日會議經出席之
股東決議解除上訴人董事職務，並於會議紀錄上簽名，該會議決
議合法有效，上訴人董事之職務已合法解除等語，資為抗辯。
原審將第一審所為上訴人勝訴之判決廢棄，改判駁回其在第一審
之訴，無非以：長圓公司之公司章程記載該公司置董事二人，由
上訴人及被上訴人乙○○擔任公司董事，並由乙○○擔任董事長
，公司另有股東即被上訴人戊○○、丁○○、丙○○三人。乙○
○、丁○○、丙○○、戊○○於九十年四月二十三日下午十時許
，召開臨時緊急會議，決議解除上訴人董事之職務，乙○○、丁
○○、丙○○、戊○○並在該會議紀錄簽名，而上訴人未出席該
會議等事實，為兩造所不爭執。依九十年十一月十二日修正前公
司法（下同）第一百零一條第一項第七款、第一百十三條、第四
十七條規定，董事之選任解釋上固可類推適用變更章程之方式，
應經全體股東同意為之，惟關於董事（股東）個人利害關係之事
項，如解任董事等，應採限縮解釋，即有限公司之意思機關於行
使同意權時，該有利害關係之股東應迴避，不得參與表決或不須
經其同意，否則如該股東持反對意思，致無法得「全體股東」同
意，將影響公司之正常營運，況就事實上之運作而言，董事解任
案亦不能期待被解任者同意其職位被解除。本件被上訴人以上訴
人有侵占長圓公司之公款及其他重大損害長圓公司利益之情事，
於九十年四月二十三日召開長圓公司股東臨時緊急會議，決議解
任上訴人董事職務。上訴人雖主張其未接獲開會通知，惟是否解
任上訴人董事職務，為涉及上訴人個人身分之利害關係事項，為
該決議時，上訴人應行迴避，不可參與同意與否之決議，上述會
議既經上訴人以外之其他全體股東戊○○、丁○○、丙○○、乙
○○同意解任上訴人之董事職務，該決議自屬合法有效，自九十
年四月二十三日決議日起，上訴人與長圓公司間之委任關係即不
存在。上訴人請求確認其與長圓公司委任關係存在及確認上開會
議決議無效，為無理由，不應准許等詞，為其判斷之基礎。
按有限公司章程應載明董事人數及姓名，置有董事長者並應載明
其姓名。公司變更章程，應得全體股東之同意，此觀九十年十一
月十二日修正前公司法第一百零一條第一項第七款、第一百十三
條準用第四十七條規定自明。又有限公司應至少置董事一人執行
業務並代表公司，最多置董事三人，董事有數人時，得以章程特
定一人為董事長，對外代表公司。公司章程訂明專由股東中之一
人或數人執行業務時，該股東不得無故辭職，他股東亦不得無故
使其退職，公司法第一百零八條第一項、第三項、第五十一條亦
定有明文。本件被上訴人長圓公司為有限公司組織，其公司章程
記載董事二人，由上訴人及被上訴人乙○○擔任公司董事，並由
乙○○擔任董事長，既為原審認定之事實，則依上開條文規定，
欲解任上訴人之董事職務，應得全體股東之同意；上訴人以外之
他股東亦須有正當理由始得使上訴人辭退董事職務。乃原審竟認
僅由上訴人以外之其餘股東即被上訴人乙○○、丁○○、丙○○
、戊○○四人，於九十年四月二十三日召開長圓公司股東臨時緊
急會議決議解任上訴人之董事職務，即屬合法有效，並進而為上
訴人敗訴之判決，其見解自有可議。上訴論旨，執以指摘原判決
不當，求予廢棄，非無理由。
據上論結，本件上訴為有理由。依民事訴訟法第四百七十七條第
一項、第四百七十八條第二項，判決如主文。
中　　華　　民　　國　九十四　年 　十一 　月 　十一 　日
                      最高法院民事第三庭
                          審判長法官  劉　福　聲
                                法官  黃　義　豐
                                法官  簡　清　忠
                                法官  鄭　玉　山
                                法官  陳　碧　玉
      本件正本證明與原本無異
                                      書  記  官
中　　華　　民　　國　九十四　年   十一 　月  二十一  日
                                                      Ｔ
